【裁判字號】    98,審重訴,294
【裁判日期】    980608
【裁判案由】    侵權行為損害賠償
【裁判全文】
臺灣臺北地方法院民事裁定           98年度審重訴字第294號
原      告  戊○○
            甲○○
共      同
訴訟代理人  黃安然律師
被      告  乙○○
訴訟代理人  陳麗真律師
被      告  國光汽車客運股份有限公司
法定代理人  丙○○
訴訟代理人  己○○
上列當事人間請求侵權行為損害賠償事件，本院裁定如下：
    主  文
原告之訴及假執行之聲請均駁回。
訴訟費用由原告負擔。
    理  由
一、按刑事訴訟法第487條第1項所定附帶民事訴訟之被告，除刑
    事被告外，固兼及於依民法負損害賠償責任之人。惟附帶民
    事訴訟之原告所主張之共同加害人，必以在刑事訴訟程序中
    經認定係共同侵權行為之人，始得謂為依民法負賠償責任之
    人，否則對之提起附帶民事訴訟，即難謂為合法。又如不合
    於上開法條所定之要件者，縱於刑事庭依刑事訴訟法第504
    條第1項將附帶之民事訴訟移送於民事庭後，亦不得將關於
    民事訴訟之法規，溯及於附帶提起民事訴訟之時，而予適用
    ，仍應認其起訴為不合法。且不得提起附帶民事訴訟而提起
    者，其訴之不合法，不因刑事庭移送民事庭而受影響，受移
    送之民事庭應認原告之訴屬民事訴訟法第249條第1項第6款
    所定起訴不備其他要件，以裁定駁回之（最高法院44年台抗
    字第4號、66年台上字第1094號民事判例參照）。
二、原告起訴主張被告乙○○應與同案被告丁○○負擔共同侵權
    行為責任，並進而請求被告國光汽車客運股份有限公司（下
    稱國光客運公司）負擔民法第188條第1項之僱用人責任云云
    。惟查，被告乙○○被訴業務過失致死之刑事案件，經臺灣
    臺北地方法院檢察署檢察官以96年度偵字第21984號處分不
    起訴，嗣經臺灣高等法院檢察署以97年度上聲議字第5435號
    處分書駁回再議確定，原告聲請交付審判，亦經本院刑事庭
    於98年4月16日以97年度聲判字第185號裁定駁回，有不起訴
    處分書及處分書在卷可稽（見97年度交附民字第208號卷第3
    9至42頁、第58至62頁），且經本院依職權調取聲請交付審
    判卷查明，由此足認被告乙○○並非刑事訴訟程序中所認定
    之共同侵權行為人，被告國光客運公司自亦非應依民法負損
    害賠償責任之人。揆諸首揭規定及說明，原告對被告乙○○
    及國光客運公司提起刑事附帶民事訴訟，於法顯然不合，應
    予駁回。雖刑事訴訟法第503條第1項規定：「刑事訴訟諭知
    無罪、免訴或不受理之判決者，應以判決駁回原告之訴。但
    經原告聲請時，應將附帶民事訴訟移送管轄法院之民事庭。
    」，然被告乙○○未經臺灣臺北地方法院檢察署檢察官起訴
    ，已如前述，故縱使本院刑事庭依原告於提起本件於刑事附
    帶民事訴訟時所為「如受不利判決，請求移送本院民事庭審
    理」之聲請（見前開附民卷宗第7頁），將其對被告乙○○
    、國光客運公司之附帶民事訴訟移送前來，仍難認其所提附
    帶民事訴訟為合法，附此敘明。
三、依民事訴訟法第249條第1項第6款、第95條、第85條第1項，
    裁定如主文。
中    華    民    國    98    年    6     月    8     日
                  民事第六庭    法  官  許純芳
以上正本係照原本作成
如對本裁定抗告須於裁定送達後10日內向本院提出抗告狀，並繳
納抗告費新臺幣1,000元
中    華    民    國    98    年    6     月    8     日
                                書記官  陳怡君


司法院資訊處製作；財團法人民間司法改革基金會備份。
